臺灣臺北地方法院簡易民事判決
110年度北簡字第9290號
原      告  彭向陽  

            林光洋  
共      同
訴訟代理人  唐永洪律師
            楊雅馨律師
被      告  正隆天第大廈管理委員會

法定代理人  高藝倫  
訴訟代理人  許啟龍律師
            張雅蘋律師
上列當事人間請求確認區分所有權人會議決議無效等事件，本院
於民國一百一十一年二月二十四日言詞辯論終結，判決如下︰
    主    文
原告之訴駁回。
訴訟費用新臺幣貳仟貳佰壹拾元由原告負擔。
    事    實
甲、原告方面：
一、聲明：㈠先位聲明：確認正隆天第大廈（下稱系爭大廈）區
    分所有權人民國一百零九年十月十七日區分所有權人大會議
    題四建議調降管理費提案二決議無效；㈡備位聲明：系爭大
    廈區分所有權人一百零九年十月十七日區分所有權人大會議
    題四建議調降管理費提案二決議應予撤銷。
二、陳述略稱：
  ㈠緣系爭大廈區分所有權人一百零九年十月十七日區分所有權
    人大會議題四提案二決議：「從一百一十年一月一日起一樓
    所有住戶以及二號二樓都是每坪新臺幣（下同）一百零五元
    ，二樓及三樓以上住宅使用是每坪一百三十元；非住宅使用
    每坪是一百五十元，非住宅使用係指有營業登記或有實際營
    業行為，該部分經管委會認定。如果經常性營運資金大於六
    百萬時，管委會可視情況決定停繳一期。」（下稱系爭決議
    ），原告認其違反公寓大廈管理條例第十條規定，並有違民
    法第一百四十八條權利濫用禁止之規定，依民法第七十一條
    本文及第五十六條第二項規定應屬無效。
  ㈡兩造所屬系爭大廈依臺北市政府都市發展局106使字第0069號
    使用執照存根及裝修概要可知使用區分為住商混合（住3、
    商三特）建物，除去地下室及公用部分外（梯廳、社區安全
    措施、管委會空間……）其中一層為「一般零售業」、二層為
    「一般事務所、一般零售業」、三層至二十四層為「集合式
    住宅」，系爭大廈計八十九戶，原告所有門牌號碼臺北市○○
    區○○○路○段○號二樓（出租予訴外人元泰診所）以及臺北市○
    ○區○○○路○段○號二樓之一（原告辦公室）均位於二層，主要
    用途為一般事務所，而系爭大廈二樓僅臺北市○○區○○○路○段
    ○號二樓、二號二樓之一以及二號二樓之二（臺北市政府消
    防局使用）等三戶，此有臺北市政府都市發展局使用執照存
    根、建物所有權狀可證。
  ㈢依系爭大廈區分所有權人會議一百零九年一月四日會議紀錄
    提案二決議，系爭大廈社區一、二樓辦公店面區供營業使用
    者管理費收取標準以每坪為收費單位，每坪每月應繳納之管
    理費為一百二十元，由店面依坪數大小，按月全額繳納，其
    面積計算方式為所有權狀所載面積，加公共設施面積持分所
    占比例之總額計算，形式上尚符合公寓大廈管理條例第十條
    之規定。惟被告違反上揭區權會決議，針對原告位於二號二
    樓之一專有部分屬一、二樓辦公店面區供營業使用之建物，
    依決議本應繳納每坪一百二十元管理費，卻執意對原告違法
    收取每坪一百五十元之管理費，經原告提起訴訟，並由本院
    以一○九年度北簡字第一二五六六號事件審理。
  ㈣惟前案訴訟進行中，被告另行於一百零九年十月十七日召集
    並通過區分所有權人會議（下稱系爭會議），其中系爭決議
    依系爭調降管理費提案可知被告明知依系爭提案說明，系爭
    大廈原三樓（含）以上管理費為每坪一百五十元，且以樓層
    為依據，不分公司或住家，原告二號二樓之一原只需繳納每
    坪一百二十元，被告卻惡意對原告收取每坪一百五十元管理
    費，經原告起訴，被告始於另件訴訟進行中，針對性的對原
    告所有並使用中之羅斯福路三段二號二樓之一以系爭決議調
    漲管理費為每坪一百五十元，依原證五管理費繳納通知，二
    樓之一為五十六點九二坪，通知繳納金額八千五百三十八元
    即係以每坪一百五十元計算，系爭提案為管理費調降案。
  ㈤系爭大廈二層同屬一般事務所之羅斯福路三段二號二樓（訴
    外人元泰診所使用中）依系爭決議僅需與一樓同，繳納每月
    每坪一百零五元管理費，同屬二層之羅斯福路三段二號二樓
    之二（訴外人臺北市政府消防局使用中）部分，依系爭決議
    討論內容似為一百一十年一月一日起每坪每月繳納一百三十
    元管理費，可知依系爭決議，系爭大廈住宅使用者不分二樓
    及三樓以上均為每坪一百三十元，而法定本為非住宅使用之
    一、二樓均為每坪一百零五元，僅特別針對訴訟繫屬中的羅
    斯福路三段二號二樓之一調漲管理費為每坪一百五十元，會
    議說明中並無詳列明細以及計算標準，僅以該部分經管委會
    認定帶過，縱暫不論管委會認定之依據為何，一樓所有以及
    二號二樓商業區每坪一百零五元（排除原告二號二樓之一）
    ，二樓及三樓住宅區以上住宅使用是每坪一百三十元（亦排
    除非住宅使用之二號二樓之一）；非住宅使用是一百五十元
    （實際上僅針對二號二樓之一）之文字紀錄，形式上已經將
    二號二樓之一之管理費獨立於全社區特定為每坪一百五十元
    ，無法適用位於非住宅使用區之每坪一百零五元，亦無法適
    用住宅使用區之每坪一百三十元。顯然有違區分所有權人按
    其共有之應有部分比例分擔規定，亦有違公平原則。
  ㈥原依使用執照所載法定用途區分，系爭大廈就是一般事務所
    、一般零售業（二樓、一樓一般零售業）以及集合住宅（三
    至二十四樓），管理費之目的應為共用部分、約定共用部分
    之修繕、管理、維護，依法應按區分所有權人按其共有之應
    有部分比例分擔，則系爭大廈同屬非住宅使用之一、二樓每
    坪管理費為一百零五元，基於同一理由，原告本應適用每坪
    一百零五元之收費標準，系爭區權會所作之多數決投票，針
    對原告單獨設置每月每坪一百五十元之收費標準，不符合按
    應有部分比例分擔之原則限制，顯係針對損害少數區分所有
    權人（原告單獨一戶）為目的。系爭決議爭針對八十九戶中
    之一戶即二號二樓之一特別設立每坪一百五十元之收費標準
    ，屬於多數區權人之權利濫用，應屬無效。
  ㈦退步而言，縱認系爭決議尚屬有效，惟依民法第七百九十九
    之一第三項規定及規約第十七條第一項第二款第(一)目之約
    定，系爭決議涉及管理費每坪每月定額分擔之標準變更，實
    質上決議內容為規約第十七條之一部分，決議通過應即為新
    規約之成立，社區八十九戶區分所有權人，商業區一樓全體
    及二號二樓管理費每月一百零五元，商業區二號二樓之二及
    住宅區三樓以上全體為每坪一百三十元，惟僅商業區二號二
    樓之一區分所有權人即原告應分擔每坪一百五十元之管理費
    ，顯失公平殆無疑問，原告二人（即二戶專有部分）均當場
    為反對之表示，爰先位依據民事訴訟法第二百四十七條及公
    寓大廈管理條例第十條、民法第五十六條第二項、第七十一
    條請求確認決議無效，備位依據民法第七百九十九之一條第
    三項請求提起本件訴訟。本件係針對一百一十年一月一日以
    後的管理費，所以和本院一○九年度北簡字第一二五六六號
    應該沒有相關，原告是認為前案起爭執以後，被告又另外開
    區分所有權人會議，針對原告特定收每月每坪一百五十元的
    管理費。
  ㈧被告抗辯系爭決議係經區分所有權人充分討論決議而成，原
    告亦有同意確認方案云云，惟查依原證四系爭決議第十二頁
    至第十三頁討論過程可見原告反對以「房屋有無營業使用」
    為管理費數額之差別待遇，對系爭決議原告亦投下反對票。
    被告又辯稱系爭大廈社區管理費收取建置判斷標準先以有無
    特殊專業廢棄物而需委外清運者作區分，再以是否有商業使
    用作區分，依此判準，社區一樓、二號二樓每坪一百零五元
    ，二樓及三樓以上住宅使用每坪一百三十元，非住宅使用每
    坪一百五十元云云，然依據原證四提案二決議內容，並無記
    載被告現辯稱之區分標準，又綜觀決議全部討論過程，也未
    見該區分標準之相關討論存在，被告所辯實不可採。縱系爭
    決議係以被告於訴訟中提出之區分標準為管理費差別待遇，
    該差別待遇亦違反公寓大廈管理條例第十條第二項規定公寓
    大廈共用部分、約定共用部分之修繕、管理、維護費用由區
    分所有權人按其共有之應有部分比例分擔之原則。
  ㈨被告答辯之「特殊專業廢棄物」、「專業廢棄物」，究指廢
    棄物清理法之「一般廢棄物」、「有害事業廢棄物」、「一
    般事業廢棄物」文意尚有不明，縱其「特殊專業廢棄物」、
    「專業廢棄物」係指廢棄物清理法之「事業廢棄物（又分有
    害、一般）」，然依廢棄物清理法第二十八條第一項規定，
    依法本即須委由清除處理該類廢棄物之機構處理，與社區管
    理維護分擔無關，為何同樣非住宅使用之區權人，按有無專
    業廢棄物委外清運為管理費差別待遇，顯然悖離公寓大廈管
    理條例第十條第二項之管理費由區分所有權人按其共有之應
    有部分比例分擔之原則，亦未見被告提出合理解釋。系爭大
    廈一樓有一家店面尚在出租中，根本無營業事實亦無營業登
    記，此時標準何以又統一以樓層為依據只收一百零五元？請
    被告提出該戶每坪繳納多少管理費之憑據，與被告所辯標準
    是否相當？又系爭大廈門牌號碼中正區羅斯福路三段八號現
    開設全家便利商店，該便利商店於二樓亦租用三十六點○五
    坪，請被告提出便利商店二樓部分每坪繳納多少管理費？是
    否與被告主張原告應繳管理費相同？以上均可證明二樓一般
    事務所共有四個區分所有權專有部分單位，依提案二之說明
    本應依「樓層為依據，不分公司或住家」，一樓、二樓使用
    用途相同，為何決議內容卻只針對二號二樓之一單獨一戶收
    取每坪一百五十元之管理費？明顯是出於惡意。
  ㈩又被告辯稱系爭決議以房屋是否住宅使用為管理費差別待遇
    標準，然為何住宅使用之區權人與非住宅使用之區權人應分
    擔之管理費不同，未見被告提出合理解釋，亦悖於公寓大廈
    管理條例第十條第二項之管理費由區分所有權人按其共有之
    應有部分比例分擔之原則。關於被告辯稱原告於本件為與本
    院一○九年度北簡字第一二五六六號互相矛盾之主張等抗辯
    部分，依據使用執照所載系爭社區地上一、二樓用途就是一
    般零售業及一般事務所，被告在被證二第二頁第四項項下所
    附的原告另件書狀，原告只是提出使用的現況來說明符合另
    件爭議決議文字一、二樓辦公店面區供營業之使用者之客觀
    狀況，有關於是否供營業使用並非使用執照上所使用之文字
    ，是被告自己在決議文內所創作，原告本身的主張並無矛盾
    之處。
  關於被告抗辯要求釐清原告係主張「為營業使用，而營業使
    用之計價標準有問題」，或係主張「非營業使用，並不適用
    營業使用之計價標準」部分，因營業使用並未在使用執照上
    出現，使用執照只有規定住宅區及一般事務所，被告係以有
    無營業登記以及有無營業使用（事實由管委會認定）並針對
    原告每坪一百五十元的費用，原告提起本件訴訟是針對上開
    的內容屬於權利濫用，但依使用執照原告不能當住宅應該就
    是算營業使用，認為被告不應該這樣計價。
  原告係認系爭決議「特別」將同社區原告所有之二號二樓之
    一房屋之管理費收費標準排除於一、二樓非住宅區（一般事
    務所、一般零售業），亦排除於三樓以上住宅區（集合住宅
    ），且以住宅或非住宅為區分收取不同管理費，係屬權利濫
    用並違反法定按應有部分比例分擔之原則，故本案應不涉及
    原告所有之二號二樓之一房屋究屬被告自行創設之「營業使
    用」或「非營業使用」之概念之問題。
  被告訴訟代理人於一百一十年十一月十一日言詞辯論期日稱
    住宅使用與非住宅使用之區分標準並無不符合實際使用狀況
    ，非住宅使用可能會因為訪客或者是其他的實際使用社區的
    資源較多較頻繁而予以區分云云，然被告並無提出實證證明
    非住宅區有使用社區較多之資源（實則依使用執照，非住宅
    未必對外營業），以營業登記即認定為非住宅使用（營業登
    記未必有營業事實）亦與實際使用社區的資源多寡無涉，被
    告所辯即不可採。且以本件原告二人所有之二號二樓之一房
    屋而言，現況係供原告二人公餘之暇之自用工作室，並無任
    何原告二人以外之消費者及員工進出（因之亦無對外營業增
    加公共設施使用量之事實），則被告憑何理由認為原告屬營
    業使用且實際使用社區的資源較一般住戶為多，而必須繳納
    較高額之管理費？
  被告提出被證三所示正隆天第大廈營業戶收取管理費明細（
    表格），編號二以下形式上觀之均為集合住宅區，因非原告
    起訴主張應平等對待之一、二樓一般零售業甲組（不含便利
    店）、一般事務所，且無單據可資核對，原告對此無從確認
    數字內容之真偽，於此前提下原告否認其真正。另被告援引
    議題四討論內容，並於第十六行主張原告「複言確認方案」
    ，實為誤會，原證四第八頁迄第十四頁所謂討論內容，均是
    住戶提出疑問，前主委高主委以及本件被告訴訟代理人許律
    師分別提出回答，以原證四第十四頁問答為例，雖然記錄形
    式上是肯定句，但觀諸前後文即可知係高主委提出說明「修
    正提案四之二提案……」，而二樓之一彭女士是提出疑問請高
    主委確認是否為「二樓除了前面元泰診所之外，其他消防局
    跟二號二樓之一……」，而後高主委對此並未回應，並非被告
    所稱原告「複言確認方案」，會議均有錄音錄影，如被告仍
    堅持為原告複言確認方案，可核對錄音以明事實。
  本件原告起訴之重點，為何同屬一樓二樓之一般事務所以及
    一般零售業，僅針對原告區分所有建物二樓之一收取每坪一
    百五十元之管理費？其差異之必要性何在？具體計算方式如
    何？原告究竟因何原因必須與相同使用執照之一樓二樓其他
    區域為不同之差別待遇？依原告提出一樓之前未出租空置店
    面、八號二樓（便利商店有營業事實）營業場所如何收費之
    證明，而被告第二屆第二次例行會議中，原告委請委員詢問
    營業事實認定標準為何之事宜，管理中心表示營業事實之認
    定從「裝修圖判別、有無營業登記或實際營業行為認定」，
    符合以上三項任一項，即屬營業行為，依然未解釋為何僅針
    對二樓之一收取每坪一百五十元管理費之具體理由何在，亦
    即二樓之一現況既無營業登記也無對外營業，何以僅因室內
    裝修圖為符合使用執照規定之一般事務所，即認定二樓之一
    因此為有營業事實而應該增加收費，又與同性質一樓及二樓
    層住戶為不同標準？即可知被告確實僅係針對原告二樓之一
    為差別待遇。
  依權狀影本可知原告建物之主要用途就是一般事務所，非供
    住宅使用，一、二樓的建物都是相同情況，可是依據原證四
    第十五頁的決議文一、二樓的住戶，結論就是只有原告所有
    之建物是收取一百五十元費用，而被告訴訟代理人在會議中
    針對原告的質疑也是陳述原告不要拘泥於垃圾的問題，仍然
    無法說明為何同屬一般事務所同樣非供住宅使用而僅有原告
    所有之部分是收取一百五十元。
三、證據：提出下列證據為證：
原證一：臺北市政府都市發展局106使字第0069號使用執照存根
        及附表影本各一件。
原證二︰建物所有權狀影本四件。
原證三︰系爭大廈區分所有權人一百零九年一月四日區分所有權
        人大會會議紀錄節本一件。
原證四︰系爭大廈區分所有權人一百零九年十月十七日區分所有
        權人大會會議紀錄影本一件。
原證五：繳款通知書影本一件。
原證六︰系爭大廈住戶規約影本一件。
原證七：管理委員會報備證明及臺北市政府都市發展局函影本各
        一件。
原證八︰系爭大廈管理委員會第二屆第二次例行會議會議紀錄影
        本一件。   
乙、被告方面：
一、聲明：原告之訴駁回。
二、陳述略稱：
  ㈠本件系爭決議係是依系爭大廈社區實際使用狀況，且經區分
    所有權人充分討論決議而成，並無違反法令，而有無效或得
    撤銷事由，原告主張顯無理由：
　　⑴系爭大廈前有因管理費爭議問題，經本院以一○九年度北簡
      字第一二五六六號民事判決論斷，惟此乃社區區分所有權
      人決議事項，一百零九年十二月三十一日前管理費之收取
      係由被告依區分所有權人會議決議內容執行社區公共事務
      ，該案上訴後第二審法院廢棄原判決，合先敘明。
　　⑵而於該案審理過程中，系爭大廈社區秉持社區友善相處，
      且使管理費之收取更符合實際事務運用狀況，不增加各區
      分所有權人財務負擔為調整，是經區分所有權人各自就管
      理費方案部分提出四提案，並於區分所有權人會議上充分
      討論後，做成系爭決議內容。
　　⑶原告於該會議上，在議題四討論發言時間有經充分討論，
      由該內容可知原告林光洋、彭向陽均有對於營業行為如何
      認定提出詢問「二樓林先生：營業行為的認定是比較不確
      定，一、二樓的地價稅跟房屋稅是營業用。」、「二樓林
      先生：這是一個方法，營業行為費用一定是營業費用，集
      合住宅要如何去認定？…」，最終原告亦有複言確認方案
      「二樓之一彭女士：二樓除了前面元泰診所之外，其他消
      防局跟二號二樓之一如果有營業登記或實際營業行為是一
      百五十元，否則是一百三十元。」。
  ㈡系爭大廈大廈社區管理費收取建置判斷標準為：
　　⑴有特殊專業廢棄物而需委外清運者：一樓餐飲店面、二號
      二樓做醫療院所使用（此所有權亦為原告）。
　　⑵無專業廢棄物需委外清運者，以是否有商業使用，再行區
      分住宅或非住宅使用為計價方式之判斷標準，並因討論過
      程中，原告即有提出非住宅使用之定義不明恐生爭端，是
      有於該決議內一併對於非住宅使用為定義性規定：「非住
      宅使用係指有營業登記或有實際營業行為」。
　　⑶是依前揭判準，系爭大廈社區除一樓、二號二樓外，不問
      樓層，有營業登記或有實際營業行為者，均需以每坪一百
      五十元繳納管理費，被告身為執行單位不應有所偏頗。除
      原告外，亦有其他住戶因有營業登記或有實際營業行為繳
      納每坪一百五十元計價之管理費，其中六樓之三合美工程
      股份有限公司（下稱合美公司）時任該次會議決議之主任
      委員也是繳納每坪一百五十元，此顯非針對原告所為之決
      議內容。
　　⑷而以「是否為住宅使用」、「有無營業登記或有實際營業
      行為」為區分標準則是涉及二類別住戶使用社區資源並不
      相同而予以區分（非住宅使用可能會因員工上班、訪客來
      訪、或其他實際使用狀況而較頻繁使用社區資源等），此
      是現今一般社會住商混合大樓經常可見之管理費收費計價
      標準，且社區管理費計價標準係社區區分所有權人多數議
      決，而社區亦有於本件爭議同項提案決議內容「如果經常
      性營運資金大於六百萬時，管委會可視情況決定停繳一期
      」，此項友善優惠社區住戶之內容亦無單獨針對原告未給
      予優惠之舉，請法院審酌。
　　⑸更甚者，原告於另案想符合「辦公店面區」之範圍，主張
      其係當作公司事業之辦公室、會議室使用等，現又因不想
      符合新決議內容之「非住宅使用」，在本案改主張做「工
      作室」使用，無消費者及員工進出云云，顯係臨訟杜撰，
      要無可採。
  ㈢前揭決議內容係對系爭大廈大廈社區「全部」區分所有權單
    位所設置管理費收取標準，並非針對原告所有房屋設立：
　　⑴原告所有二號二樓之一房屋須繳納每坪一百五十元之管理
      費，是因其於另案自承「實際上，上揭房屋（即二號二樓
      之一）亦供原告原告二人經營生技公司事業之辦公室、會
      議室使用…符合前開『一、二樓辦公店面區供營業使用者』
      之規約約定」（參被證二），並檢附室內照片，稱其符合
      「供營業使用者」之要件，有實際營業行為。
　　⑵倘原告所有二號二樓之一房屋無營業登記，亦無實際營業
      行為，則依決議判斷標準，係繳納每坪一百三十元之管理
      費，被告亦不會要求原告就二號二樓之一繳納每坪一百五
      十元之管理費；反觀其他樓層倘有（無）營業登記或有（
      無）實際營業行為，亦須繳納管理費每坪一百五十元（每
      坪一百三十元），此二者並無殊異，是並非原告所稱「針
      對」二號二樓之一特別設立每坪一百五十元之收費標準，
      原告之屬自行臆測，要無可採。
　　⑶更甚者，倘該決議內容係針對原告所設置，則區分所有權
      人決議何以需對於同樣是原告所有之二號二樓房屋（現實
      有特殊清運需求）會友善調降管理費用之收取標準？益證
      此為原告自行猜測之言。
　　⑷由系爭大廈大廈社區區分所有權人會議討論內容可知，各
      區分所有權人均係為社區公共利益之開展而共同制定生活
      公約，原告為己私先在另案主張其是一、二樓辦公店面區
      ，所以要跟一、二樓辦公店面區相同收費標準，原告並無
      爭執此決議設置區分標準之前提（其所提起另案訴訟並非
      確認無效，而是確認不當得利）；然在本件訴訟反而主張
      決議明確化設置標準以區分是否住宅使用收取管理費，則
      係針對其所設置確認決議無效/撤銷，原告於兩件主張所
      執宗旨明顯相悖，主張要無可採。
  ㈣因前案即本院一○九年度北簡字第一二五六六號有爭議所以區
    分所有權人會議才會針對不同實際使用狀況去做明確化的規
    範，原告起訴說這個修正是針對原告，但實際上修正內容是
    對於全社區範圍做認定，這是經過區分所有權人充分討論所
    為決議，當天原告也有參與程序，實際上原告在正隆天第大
    廈社區並非只有一戶所有權，如果是針對原告所為的修正，
    那區分所有權人不會對於原告其他房屋去做友善調降管理費
    用收取標準的討論及決議，此部分修正並非原告所稱權利濫
    用或無效得撤銷。
  ㈤原告對於被告答辯內容有誤會，對於原告前面所述是否供營
    業使用非使用執照使用文字應與本件無涉，本件係管理費之
    計價標準，而非使用執照應記載文字之爭議，本件所為之調
    降並非僅針對原告單戶，原告倘係對於其是否有營業使用或
    營業登記有爭執，應告知管理委員會為認定，而非對於區權
    會決議是否有效為確認或撤銷為訴訟解決。系爭決議是針對
    整個大廈社區營運做通盤式考量，而非僅針對原告單戶，如
    原告對於計價標準沒有意見，只是針對其算不算營業使用有
    爭執，那應該直接向管理委員會反應即可。
  ㈥系爭大廈社區係屬住商混合大樓，系爭決議除經區分所有權
    人充分討論外，亦係對於一樓所有住戶及原告所有之二號二
    樓房屋因特殊專業廢棄物而須委外清運者為友善調降管理費
    。其餘大廈住戶（即二樓及三樓以上其他之一般住戶）則以
    實際使用狀況是否為住宅使用為計算管理費之區別標準，此
    屬公寓大廈管理條例第十條第二項後段所明文規定，且該區
    別標準所定程度並無失相當性，無逾越比例原則或權利濫用
    之情形。原告於另案先是主張「其符合營業使用者」，現又
    於本件主張「現狀已無供原告二人經營之瑞慧科技有限公司
    之辦公室使用，而是供原告二人自用之工作室」，然是否屬
    「住宅使用」，依該決議則可向管理委員會反應並確認，而
    非動輒提起確認區分所有權人會議決議無效之訴訟，本件實
    應無確認利益。
  ㈦因系爭大廈社區住宅使用與非住宅使用之區分標準並無不符
    合實際使用狀況，非住宅使用可能會因為訪客或者是其他的
    實際狀況使用社區的資源較多較頻繁而予以區分，原告前稱
    非住宅使用則依該決議係繳納每坪一百三十元，但又稱要與
    有特定清運需求之一樓及二號二樓同樣繳納一百零五元實無
    理由，且二號二樓是原告所有（友善調降為一百零五元），
    是否為住宅使用也是對於社區全部區分所有權人單位並無針
    對原告之意。系爭決議是沒有違反強制或禁止規定，也沒有
    違反任何公平原則的決議，也沒有針對原告，假若原告認為
    僅是住宅與非住宅使用之爭議，應該提出相關事證與委員會
    洽商認定而收取管理費，而非逕自以針對性及公平原則來提
    起本件確認系爭決議無效之訴，致使影響社區全體以該決議
    施行後的相關作為。
  ㈧本件原告是因為受認定為營業戶而心有不悅，倘其對於認定
    結果有疑義，可以向被告持異協調，而非動輒提起確定多數
    區分所有權人會議決議無效訴訟。原告主張起訴重點在於一
    至二樓範圍，為何只有二樓之一收取每坪一百五十元之管理
    費，被告有陳明區分原因，而就該一樓店面及二號二樓有特
    殊清運之原因友善調降管理費部分，有經另案判決確認區分
    所有權人決議內容真意逕而廢棄原判決，原告主張本次亦友
    善調降管理費部分為決議無效並無理由。被告辯稱原告複言
    確認部分，是要表示原告當場再次口頭確認目前提案內容是
    在場參與並充分表示意見後經決議之多數意思，而其是否持
    反對意見與本件是否有確認無效之理由係屬二事，原告就此
    誠有誤會於此澄清，本件調降管理費的決議不是只有針對原
    告為主張，是對於除了有特殊清運需求外的全體住戶以相同
    的計價標準為判斷範圍計算管理費。
三、證據：提出系爭大廈管理委員會第三屆第一次臨時會議會議
    紀錄影本一件及下列證據為證：
被證一：系爭大廈區分所有權人會議紀錄影本一件。
被證二：原告於一○九年度北簡字第一二五六六號事件所提民事
        補充理由(一)狀影本一件。
被證三：系爭大廈營業戶收取管理費明細影本一件。
    理    由
一、程序方面：   
  ㈠被告法定代理人於本件訴訟期間由合美公司代表人高爾霙變
    更為高藝倫，並經具狀聲明承受訴訟，符合民事訴訟法第一
    百七十六條之規定，程序並無不合，應予准許。
  ㈡按確認法律關係之訴，非原告有即受確認判決之法律上利益
    者，不得提起之，民事訴訟法第二百四十七條第一項定有明
    文。所謂即受確認判決之法律上利益，係指法律關係之存否
    不明確，原告主觀上認其在法律上之地位有不安之狀態存在
    ，且此種不安之狀態，能以確認判決將之除去者而言（最高
    法院五十二年台上字第一二四○號裁判意旨參照）。經查，
    本件原告等為系爭大廈之區分所有權人，兩造對於系爭決議
    是否針對臺北市○○○路○段○號二樓之一特別設立每坪一百五
    十元之收費標準有爭執，原告如不訴請確認，在私法上地位
    將有受侵害之危險，參酌首開說明，原告提起本件確認之訴
    以排除此項危險，應有確認利益。  
二、原告主張意旨略以：系爭大廈區分所有權人於一百零九年十
    月十七日區分所有權人大會作成系爭決議，針對原告所有並
    使用中之臺北市○○○路○段○號二樓之一調漲管理費為每坪一
    百五十元，且會議說明中並無詳列明細及計算標準，有違區
    分所有權人按其共有之應有部分比例分擔之規定，亦有違公
    平原則，構成權利濫用，爰先位依據民事訴訟法第二百四十
    七條及公寓大廈管理條例第十條、民法第五十六條第二項、
    第七十一條請求確認決議無效，備位依據民法第七百九十九
    之一條第三項請求提起本件訴訟等語。
三、被告答辯意旨則以：系爭決議係是依系爭大廈社區實際使用
    狀況、且經區分所有權人充分討論決議而成，並非特別針對
    臺北市○○○路○段○號二樓之一調漲管理費，並無違反法令或
    違反平等原則，不構成權利濫用，欠缺無效或得撤銷事由，
    原告若認其所有該戶現況是否構成非住宅使用有爭議，應提
    出相關事證，而非逕自以針對性及公平原則來提起本件訴訟
    ，原告主張顯無理由等語置辯。
四、兩造對於系爭大廈區分所有權人於一百零九年十月十七日區
    分所有權人大會確有作成系爭決議，原告曾參與該會議且未
    同意系爭決議之事實並無爭執，兩造爭執重點在於：系爭決
    議是否特別針對臺北市○○○路○段○號二樓之一調漲管理費？
    是否違反公平原則？是否構成權利濫用？原告依公寓大廈管
    理條例第十條、民法第五十六條第二項、第七十一條先位請
    求確認系爭決議無效，備位依民法第七百九十九之一條第三
    項請求撤銷系爭決議，請求是否有據？爰說明如后。
五、按當事人主張有利於己之事實者，就其事實有舉證之責任，
    民事訴訟法第二百七十七條本文定有明文；次按區分所有權
    人會議經由多數決作成之決議，與少數區分所有權人之權益
    發生衝突時，其是否係藉由多數決方式，形成對少數區分所
    有權人不利之分擔決議或約定，應有充分理由，始不悖離「
    按應有部分比例分擔」之原則，且是否係以損害該少數區分
    所有權人為主要目的，基於公平法理，法院得加以審查（最
    高法院九十七年度台上字第二三四七號裁判意旨參照）；再
    按公寓大廈管理條例第十條第二項規定：「共用部分、約定
    共用部分之修繕、管理、維護，由管理負責人或管理委員會
    為之。其費用由公共基金支付或由區分所有權人按其共有之
    應有部分比例分擔之。但修繕費係因可歸責於區分所有權人
    或住戶之事由所致者，由該區分所有權人或住戶負擔。其費
    用若區分所有權人會議或規約另有規定者，從其規定。」；
    復按「總會決議之內容違反法令或章程者，無效。」、「法
    律行為，違反強制或禁止之規定者，無效。但其規定並不以
    之為無效者，不在此限。」，民法第五十六條第二項、第七
    十一條分別定有明文；末按「規約之內容依區分所有建築物
    之專有部分、共有部分及其基地之位置、面積、使用目的、
    利用狀況、區分所有人已否支付對價及其他情事，按其情形
    顯失公平者，不同意之區分所有人得於規約成立後三個月內
    ，請求法院撤銷之。」，民法第七百九十九之一條第三項定
    有明文。
六、經查：㈠原告主張系爭決議特別針對其所有臺北市○○○路○段○
    號二樓之一調漲管理費，被告則提出系爭大廈營業戶收取管
    理費明細予以否認（參本院卷第一四三頁被證三），原告雖
    以無單據可資核對而否認該明細表，然觀諸系爭決議之內容
    （參本院北司調卷第六十三頁），形式觀察並無特別針對臺
    北市○○○路○段○號二樓之一調漲管理費之內容，原告主張實
    質上系爭決議乃針對其單一戶調漲管理費，自應依民事訴訟
    法第二百七十七條規定負舉證責任，且原告以區分所有權人
    地位，依規約第二十七條規定本得請求閱覽或影印相關會計
    簿冊等資料（參本院北司調卷第九十七頁、第九十八頁），
    原告怠於查證，既未證明實質上系爭決議乃針對其單一戶調
    漲管理費，應認原告此項主張並不足採；㈡原告另主張系爭
    決議悖離「按應有部分比例分擔」之原則，有違公平原則，
    構成權利濫用而顯失公平，故先位訴請確認系爭決議無效，
    備位訴請撤銷系爭決議云云，然而：⑴系爭決議形式上雖有
    區分管理費每坪收取一百零五元（一樓及二號二樓）、一百
    三十元（二樓及三樓以上住宅使用）及一百五十元（二樓及
    三樓以上非住宅使用）之不同，致生是否悖離「按應有部分
    比例分擔」之疑問，惟參諸前揭最高法院九十七年度台上字
    第二三四七號裁判意旨所示之見解，此部分得由法院基於公
    平法理加以審查；⑵被告抗辯一樓餐飲店面及二號二樓醫療
    院所有特殊專業廢棄物而需委外清運部分，本院認為一樓本
    有獨立出入口，與二樓以上不同，一樓餐飲店面及二號二樓
    醫療院所既非由系爭大廈為其清運廢棄物，該部分系爭決議
    降低管理費每坪收取一百零五元，符合公平法理；⑶被告另
    抗辯就二樓及三樓以上區別「住宅使用」、「非住宅使用」
    （有營業登記或有實際營業行為），管理費每坪分別收取一
    百三十元、一百五十元，乃因非住宅使用可能會因員工上班
    、訪客來訪、或其他實際使用狀況而較頻繁使用社區資源等
    ，本院認為營業登記本身就含有以公司名義經營業務或其他
    法律行為之內涵（公司法第九條第一項參照），實際營業行
    為則誠如被告所辯會較頻繁使用社區資源等，均與單純住宅
    使用並不相同，故系爭決議區別「住宅使用」、「非住宅使
    用」（有營業登記或有實際營業行為），管理費每坪分別收
    取一百三十元、一百五十元，亦符合公平法理；⑷基上，系
    爭決議實質上並無悖離公寓大廈管理條例第十條第二項「按
    應有部分比例分擔」之原則，亦不構成權利濫用，更無決議
    內容違反法令而依民法第五十六條第二項、第七十一條無效
    之問題，原告先位請求應屬無據，至於原告另備位主張依民
    法第七百九十九之一條第三項撤銷決議部分，如前所述亦不
    構成該條所稱「按其情形顯失公平」之情形，原告備位請求
    亦屬無據；⑸附帶說明者，原告另主張臺北市○○○路○段○號二
    樓之一現況既無營業登記也無對外營業，臺北市○○○路○段○
    號全家便利商店於二樓租用坪數三十六點零五坪部分，所牽
    涉者乃是否構成系爭決議所稱「非住宅使用」而需以每坪一
    百五十元繳納管理費之事實認定問題，與系爭決議之有效性
    無關。
七、綜上所述，原告請求：㈠先位聲明：確認系爭大廈區分所有
    權人一百零九年十月十七日區分所有權人大會議題四建議調
    降管理費提案二決議無效；㈡備位聲明：系爭大廈區分所有
    權人一百零九年十月十七日區分所有權人大會議題四建議調
    降管理費提案二決議應予撤銷，其請求均為無理由，不應准
    許，應予駁回。
八、本件訴訟費用額，依後附計算書確定如主文所示金額。
九、本件事證已明，兩造其餘攻擊防禦方法，於判決結果無影響
    ，故不一一論列，附此敘明。
十、據上論結，本件原告之訴為無理由，依民事訴訟法第七十八
    條，判決如主文。 
中　　華　　民　　國　　111 　年　　3 　　月　　24　　日
                              臺北簡易庭
                              法      官  文衍正
以上正本係照原本作成。
如對本判決不服，須於判決送達後二十日內向本庭（臺北市重慶
南路一段一百二十六巷一號）提出上訴狀。（須按他造當事人之
人數附繕本）。如委任律師提起上訴者，應一併繳納上訴審裁判
費。
中　　華　　民　　國　　111 　年　　3 　　月　　24　　日
                              書  記  官  高秋芬
訴訟費用計算書：
項        目             金  額（新臺幣）        備  註 
第一審裁判費　　           2,210元
合　　　　計　　     　    2,210元